臺灣花蓮地方法院民事判決　　　　　　　　96年度親字第19號
原　　　告　乙○○
　　　　　　　　　　　　82號.
　　　　　　丙○○
共　　　同
法定代理人　戊○○
共　　　同
訴訟代理人　李文平律師
被　　　告　甲○○
上列當事人間確認親子關係不存在事件，本院於96年6月12日言
詞辯論終結，判決如下：
    主  文
確認原告乙○○（男，民國○○年○月○日生，身分證統一編號Ｚ000
000000號）、丙○○（女，民國○○年○○月○日生，身分證統一編
號Ｚ000000000號）與被告甲○○間之親子關係不存在。
訴訟費用由原告負擔。
    事實及理由
一、本件原告起訴主張：(1)原告乙○○及林瑩芳之生母戊○○與
    被告甲○○於民國78年結婚, 婚後被告工作不穩定並有吸毒
    習慣, 時常離家不歸。被告並於84年間離家, 此後十餘年間
    , 戊○○與被告未曾見面, 惟戊○○於在此段與被告甲○○
    間之婚姻關係存續期間, 與訴外人丁○○發生性關係, 懷孕
    後生下原告乙○○、丙○○, 所以原告二人之生父為丁○○
    而非被告甲○○。(2)惟原告等出生之日回溯受胎期間, 係被
    告與原告生母戊○○之婚姻關係存續期間, 依民法第1063
    條第1項所定, 原告乙○○、李瑩被推定為被告之子女, 惟
    實際上原告等之生母戊○○與被告已分居多年, 自然無法自
    被告受胎, 故被告非原告二人之生父, 此有台大醫院親子鑑
    定報告書可證, 被告亦不否認。(3)原告之生父丁○○已因意
    外死亡, 無法直接與原告二人進行DNA之血緣關係比對,故原
    告等於94年6月6日偕同丁○○之父親林珠明與兄長林山觀,
    前往台大醫院進行親子DNA血緣關係比對試驗, 結果顯示林
    珠明與乙○○、丙○○之祖孫機率分別為95.19%及46.03%;
    林山觀與乙○○、丙○○之伯侄機率分別為98.62%、98.01%
    , 由此可證明原告乙○○、丙○○確非其生母戊○○自被告
    受胎生之子女, 故原告二人與被告甲○○間確無親子關係。
    原告之法定代理人戊○○基於子女獲知其真實血統與正確身
    分之利益, 並為求戶籍登記上之正確性為此提起本件訴訟,
    請求確認親子關係不存在。
二、被告方面：被告甲○○自認原告主張之事實為真, 並說明,
    被告本人自83年間起即因案入監服刑, 到85年間才出獄, 且
    出獄後就沒有和原告生母住在一起, 也沒有聯絡, 所以原告
    乙○○、丙○○, 都不是他的親生孩子等語。
三、本件原告乙○○及丙○○所主張之其二人生母戊○○與被告
    甲○○於民國78年結婚, 惟被告自84年間即已離家, 此後十
    餘年間, 被告並未與原告生母戊○○見面、未共同生活、未
    發生性行為, 惟戊○○因與訴外人丁○○發生性行為, 受胎
    後, 分別於87年間及92年間生下原告乙○○及丙○○, 故原
    告等之生父實際上為丁○○, 被告甲○○並非原告生父等事
    實, 除據被告甲○○自承其自83年間入監服刑, 到85年間才
    出獄, 出獄後就沒有和原告生母戊○○住在一起, 沒有發生
    性行為, 其間也沒有聯絡, 所以原告乙○○、丙○○, 都不
    是他的親生孩子等語甚詳外。原告乙○○、丙○○於94年6
    月6日偕同丁○○之父親林珠明與兄長林山觀, 前往台大醫
    院進行親子DNA血緣關係比對試驗, 結果顯示林珠明與乙○○、丙○○之祖孫機率分別為95.19%及46.03%;林山觀與乙○○、丙○○之伯侄機率分別為98.62%、98.01%等事實, 亦
    有台灣大學醫學院附設醫院96年3月27日出具之血緣鑑定診
    斷證明書二份在卷可稽, 足徵原告乙○○、丙○○確非被告
    甲○○之親生子女, 原告二人與被告並無血緣及親子關係,
    則自堪認原告之主張之堪信為真實。
四、按「子女獲知其血統來源，確定其真實父子身分關係，攸關
    子女之人格權，應受憲法保障。民法第1063條規定：『妻之
    受胎，係在婚姻關係存續中者，推定其所生子女為婚生子女
    。前項推定，如夫妻之一方能證明妻非自夫受胎者，得提起
    否認之訴。但應於知悉子女出生之日起，一年內為之』係為
    兼顧身分安定及子女利益而設，惟其得提起否認之訴者，僅
    限於夫妻之一方，子女本身則無獨立提起否認之訴之資格，
    且未顧及子女得獨立提起該否認之訴時應有之合理期間及起
    算日，是上開規定使子女之訴訟權受到不當限制，而不足以
    維護其人格權益，在此範圍內與憲法保障人格權及訴訟權之
    意旨不符。最高法院23年上字第3473號及同院75年台上字第
    2071號判例與此意旨不符之部分, 應不再援用。」, 大法官
    釋字第587號解釋在案。次按確認法律關係之訴, 非原告有
    即受確認判決之法律上利益者, 不得提起之; 前項確認法律
    關係基礎事實存否之訴, 以原告不能提起他訴訟有為限, 民
    事訴訟法第247條第1項前段、第2項亦有明文。本件原告雖
    受婚生推定為被告之子女, 惟原告事實上與被告無血緣關係
    , 已如前述, 對原告之權利義務顯有所影響, 亦即原告在私
    法上之地位因此有受侵害之危險, 原告自得提起確認其與被
    告間之親子關係不存在之訴, 以除去私法上身分地位不安之
    狀態, 應認原告提起本件訴訟有即受確認判決之法律上利益
    。是原告依大法官釋字第587號解釋意旨及民事訴法第247
    條第1項規定, 提出血緣鑑定診斷證明書, 確認原告乙○○
    、丙○○與被告甲○○間之親子關係不存在, 為有理由, 應
    予准許。
五、末按，敗訴人之行為，按當時之訴訟程度為伸張或防衛權利
    所必要者，因該行為所生之費用，法院得酌量情形，命勝訴
    之當事人負擔全部或一部，民事訴訟法第81條定有明文。本
    件原告之請求，雖獲勝訴之判斷，惟原告二人之所以被推定
    為被告之親生子女，乃是原告生母之行為所導致，被告並無
    任何可資非難之處；而確認親子關係不存在，依前揭法條之
    規定，必須以訴訟之方式行之，被告乃消極應訴，應認被告
    之行為，乃是伸張或防衛其身分權所必要。依前述條之規定
    ，本件訴訟費用，自應全部由勝訴之原告負擔，始稱公允。
六、據上論結，本件原告之訴為有理由，爰依民事訴訟法條第81
    條第2款，判決如主文。
中　　華　　民　　國　　96　　年　　6　　月　　26　　日
                          臺灣花蓮地方法院家事法庭
                              法      官  吳 順 龍
以上正本係照原本作成
如不服本判決，應於判決送達後20日之不變期間內，向本院提
出上訴狀。
中　　華　　民　　國　　96　　年　　6　　月　　26　　日
                    　　      法院書記官　陳 景 源
